【裁判字號】    87,訴緝,583
【裁判日期】    890929
【裁判案由】    偽造有價證券
【裁判全文】
臺灣臺中地方法院刑事判決                        八十七年度訴緝字第五八三號
    公  訴  人  台灣台中地方法院檢察署檢察官
    被      告  丙○○
    選任辯護人  張業照律師
右列被告因偽造有價證券等案件，經檢察官提起公訴（八十五年度偵字第一四八六號
）暨移送併辦（八十七年度偵緝字第三三五號），本院判決如左：
    主  文
丙○○連續意圖供行使之用，而偽造有價證券，處有期徒刑參年陸月。
如附表一、二所示偽造之署押、印文、印章及支票等物品，均沒收。
    事  實
一、丙○○於民國八十三年間，因自身債信不佳為票據交換所通報拒絕往來，而無法
    以自己名義申請支票使用，其因見戊○○因經濟狀況不佳而向他人借款，認有機
    可趁，乃基於意圖為自己不法所有之概括犯意，先於八十三年十一月初某日，向
    戊○○謊稱可代其辦理信用卡，日後即可持卡向銀行借款運用，致戊○○不察而
    陷於錯誤而交付身分證予丙○○，丙○○取得戊○○所交付之身分證後，並未持
    以代辦信用卡申請事宜，而於八十三年十一月十日左右，在台中市○○路上利用
    不知情之某不知名成年刻印業者，偽刻如附表一編號五所示「戊○○」名義之印
    章一枚，再向中興商業銀行股份有限公司（下稱中興銀行）台中分行表示戊○○
    欲申請開設支票存款帳戶，而取得中興銀行之空白「支票存款約定書」、「開戶
    申請書」及「印鑑卡」，再持上開偽刻之戊○○名義印章加以蓋用並偽簽「戊○○」之姓名於如附表一編號一至四所示之支票存款約定書、開戶申請書及印鑑卡
    上，而接續偽造上開私文書，同年十一月十八日中興銀行指派徵信人員己○○前
    往丙○○住處進行徵信，己○○因見丙○○持有戊○○之身分證，因而誤認丙○○已得戊○○之同意，乃在未親自面見戊○○本人之情形下，完成對保手續，致
    使中興銀行之經辦人員王玉鳳及主管均陷於錯誤，而於翌日（十一月十九日）同
    意開戶，並交付該行第000000000000號、戶名戊○○之支票存款帳
    戶支票簿供丙○○使用。丙○○取得上開支票簿後，即基於意圖供行使之用之概
    括犯意，在支票發票人欄處蓋用上開偽造之「戊○○」印章，而連續意圖供行使
    之用，偽造如附表二所示之支票供己經商使用，其則於各該支票所載發票日屆期
    前，存入款項以供兌現，至身分證則交還戊○○，並聲稱信用卡無法辦理以資搪
    塞。迨至八十四年二月間，丙○○因週轉困難，而致上開戊○○名義之帳戶，遭
    票據交換所通報拒絕往來，持票人郭牧幟乃持如附表二編號二四所示之支票向戊○○追索，戊○○始察知上情。
二、案經告訴人戊○○訴由台灣台中地方法院檢察署檢察官偵查起訴暨移送併辦。
    理  由
一、訊據被告丙○○固不否認有開立如附表二所示之支票供己使用之事實，惟辯稱：
    上開支票存款帳戶係告訴人戊○○所同意開立，伊簽發支票係得告訴人戊○○事
    先同意，伊並非盜刻印章，亦無偽造支票之犯行等語。惟查：
    （一）右揭事實，業據告訴人戊○○於偵查中及本院審理中到庭指述稽詳，並有
          如如附表編號一至四所示之支票存款約定書、開戶申請書、印鑑卡及中興
          銀行八十八年一月七日興中存字第三○五九號函附支票影本在卷可憑。被
          告丙○○雖以前揭情詞置辯。但查，被告丙○○於本院八十七年十月七日
          審理中，供承：其確曾向告訴人戊○○表示可代辦信用卡，並向告訴人曾
          秀錦取得身分證，但信用卡無法申請；另對本院所訊問曾否以告訴人曾秀
          錦名義向中興銀行申請開立上開帳戶時？供承確有其事，並謂：印章係其
          在八十三年十一月十日左右，在台中民權路上找印刻業者代刻的，更自承
          ：「銀行人員（指中興銀行徵信人員己○○）過來找我，我將印章、身分
          證交給他」；再參諸證人己○○經本院訪查後到庭證述：其對本案是否親
          見告訴人戊○○本人對保已不復記憶；及告訴人戊○○堅持否認等情，足
          見中興銀行就上開戊○○名義之支票存款帳戶進行對保時，證人己○○應
          未親見戊○○本人，否則告訴人戊○○果若在場，其印章、身分證何須轉
          由被告丙○○交付對保人員？又被告丙○○另辯稱，上開印章已併同身分
          證均已交還告訴人戊○○等語，然查，被告丙○○簽發如附表二編號二四
          所示支票時，係自其手提箱中取於印章及支票簿，在證人郭牧幟面前開立
          一節，已據證人郭牧幟於本院八十四年度中簡字第一七六五號民事給付票
          款事件審理中陳明在卷，有言詞辯論筆錄一份附於偵查卷內可稽，足見如
          附表一編號五所示印章，均由被告丙○○所持有，所辯核非可採。
    （二）被告丙○○雖另舉證人丁○○為證，然查，本案發生於民國八十三年底，
          被告丙○○自偵查中起迄八十九年七月間止，於歷次偵審程序中，從未提
          及有證人丁○○其人，直至八十九年七月五日本院審理期日，始謂曾由證
          人丁○○載送其與告訴人戊○○至其他銀行欲行開立支票帳戶未果等語，
          然經本院當庭諭知庭期，卻僅證人丁○○到庭，而被告丙○○無故未予到
          庭，致本院無從當庭施以隔離訊問以查明事實，且參諸證人丁○○所證稱
          ：「我（指證人丁○○）以前開計程車載被告到法院開庭時認識他的，我
          有留聯絡電話給他，有需要他會找我載。我去年年中就沒開計程車了」、
          「我曾載過被告及一位小姐到后里馬場找朋友拿東西，那位小姐有下車，
          被告沒下車，我沒看到她拿什麼東西回來，之後再載他們到民權路銀行，
          我有聽到他們說要領那位小姐的票，一會兒他們就出來了，說因那位小姐
          未使用過支票沒領到」等語，另對本院所提示告訴人戊○○身分證影本照
          片並詢問是否即搭載過告訴人及被告時，證稱：「好像是，那位小姐有點
          豐滿」。但查，證人丁○○所欲證明之事實，距今已有五年又十月，如此
          久遠之時間，證人丁○○與被告丙○○復僅係計程車司機與客人間之關係
          ，證人丁○○何以對此事情記憶如此清楚？誠屬令人懷疑；又證人丁○○
          對本院所詢問傳喚其到庭之前多久曾與被告聯絡？其證稱：「沒有，我找
          不到他。」，又證稱其行動電話已停用一、二年，這一年來都使用呼叫器
          ，今年三至五月間，被告有打呼叫器和其連絡，其不知被告人在何處，聽
          說在南部做生意等語。則證人丁○○原有之行動電話既已停用，且長期未
          與被告丙○○連絡，則被告丙○○又係如何與證人丁○○取得連繫？亦值
          深思。況證人丁○○上開所述縱然屬實，然其對所載送之小姐是否確為告
          訴人戊○○？亦不確定，且其對究係何時載送一節？亦證稱忘了。是證人
          丁○○上開證詞亦不足為告訴人戊○○確有曾同意被告丙○○得以其名義
          申請開立上開支票存款帳戶及簽發支票之認定。綜上各情，本件事證明確
          ，被告丙○○上開犯行，足堪認定。
二、被告丙○○偽稱代辦信用卡，騙取告訴人戊○○之身分證，再偽稱已得告訴人戊○○之授權，冒戊○○之名向中興銀行台中分行詐領支票，並連續偽造告訴人戊○○印文而簽發支票持以行使。核其所為，係犯刑法第二百零一條第一項之意圖
    供行使之用而偽造有價證券罪、第二百十六條、第二百十條之行使偽造私文書罪
    及第三百三十九條第一項之詐欺取財罪（詐欺取財罪部分，公訴人雖未引用起訴
    法條，惟起訴事實已敘及，本院得併予審理）；被告丙○○利用不知情之刻印業
    者偽造印章，為間接正犯，且與其自行偽造印文之行為，均係偽造私文書及偽造
    有價證券之部分行為；又其為開立帳戶而先後偽造如附表一所示之「戊○○」名
    義之私文書，屬一個偽造私文書行為之數接續動作，僅論以一偽造私文書罪；而
    其偽造私文書之低度行為，又為行使偽造私文書之高度行為所吸收；行使偽造有
    價證券之低度行為，則為偽造有價證券之高度行為所吸收，均不另論罪；再其先
    後向告訴人戊○○騙取身分證，再以告訴人戊○○之名義，向中興銀行台中分行
    詐領支票，另多次意圖供行使之用而偽造如附表二所示之支票（有價證券），其
    時間緊接，所犯構成要件復各相同，顯均係基於概括犯意反覆為之，均為連續犯
    ，應依刑法第五十六條之規定，各論以一罪，並加重其刑。又其所犯上開連續意
    圖供行使之用而偽造有價證券、行使偽造私文書及連續詐欺取財三罪間，有方法
    結果之牽連關係，應依刑法第五十五條後段規定，從一重之連續意圖供行使之用
    而偽造有價證券罪處斷。爰審酌被告丙○○犯罪動機、目的為求申請支票使用，
    其手段尚屬平和，偽造上開支票時，均以真實姓名於支票上為背書，且多有兌現
    （有中興銀行檢送之回籠支票影本及對帳單可參）等情，量處如主文所示之刑。
    另如附表一所示「支票存款約定書」、「開戶申請書」及「印鑑卡」上偽造之「
    戊○○」名義署押、印文、另偽刻之戊○○名義印章（雖未據扣案，但無證據可
    資證明業已滅失）及附表二所示偽造之支票，均應分別依刑法第二百零五條、第
    二百十九條規定，沒收之。
三、移送併辦意旨另以：被告丙○○曾另於八十五年初，委託告訴人乙○○代為設計
    及裝潢住家，而未依期付款，且避不見面；及被告丙○○於八十四年四月間，持
    偽造之告訴人「甲○○」名義之申請書，經由蔡麗香，再經由顏碧雲，向美商花
    旗銀行台北分行申請信用卡，並持以簽帳消費而不付款等情為由，認被告丙○○
    涉犯詐欺及偽造文書等犯行，且與前揭已起訴部分有連續犯之裁判上一罪之關係
    而移送併辦前來。惟查：
    （一）被告丙○○前揭偽造有價證券有罪犯行，係於八十三年十一月間起至八十
          四年二月間所犯，與移送併辦意旨所指之八十五年初詐騙告訴人乙○○代
          為設計裝潢住家之行為間，時隔甚遠，手段復不相同，尚難認有連續犯之
          裁判上一罪關係。
    （二）移送併辦所另指：被告丙○○於八十四年四月間，持偽造之「甲○○」名
          義申請書，經由蔡麗香，再經由顏碧雲，向美商花旗銀行台北分行申請信
          用卡，並持以簽帳消費而不付款部分，經查，被告丙○○前揭有罪犯行，
          由前述偽造之支票之開立、背書、兌現及回籠情形觀之，告訴人丙○○僅
          係冒名申請支票供己運用，所開立之支票多有兌現，與移送併辦所指之冒
          名申請信用卡持以簽帳消費而自始不欲付款間，動機與手段均屬迴異，亦
          難認與上開有罪部分係基為相同之概括犯意而為，此部分與前開有罪部分
          亦應無連續犯裁判上一罪之關係，均應退回檢察官另行處理，併此敘明。
據上論斷，應依刑事訴訟法第二百九十九條第一項前段，刑法第五十六條、第二百零
一條第一項、第二百十條、第二百十六條、第三百三十九條第一項、第五十五條後段
、第二百零五條、第二百十九條，罰金罰鍰提高標準條例第一條前段，判決如主文。
中      華      民      國    八十九    年      九      月    二十九    日
                                    臺灣台中地方法院刑事第七庭
                                        法  官  林  宗  成
右正本證明與原本無異。
如不服本判決，應於送達後十日內向本院提出上訴狀（須附繕本），上訴於台灣高等
法院台中分院。
                                        書記官
中      華      民      國    八十九    年      十      月    二        日
附錄論罪科刑法條刑法第二百零一條：
意圖供行使之用，而偽造、變造公債票、公司股票或其他有價證券者，處三年以上十
年以下有期徒刑，得併三千元以下罰金。
刑法第二百十條：
偽造、變造私文書，足以生損害於公眾或他人者，處五年以下有期徒刑。
刑法第二百十六條：
行使第二百十條至第二百十五條之文書者，依偽造、變造文書或登載不實事項或使登
載不實事項之規定處斷。
刑法第三百三十九條第一項：
意圖為自己或第三人不法之所有，以詐術使人將本人或第三人之物交付者，處五年以
下有期徒刑、拘役或科或併科一千元以下罰金。
附表一：
┌──┬─────────┬───┬──────────────────┐
│編號│   名        稱   │數  量│       備                註         │
├──┼─────────┼───┼──────────────────┤
│一  │偽造之中興銀行支票│壹枚  │如八十五年度偵字第一四八六號偵查卷第│
│    │存款戶約定書上「曾│      │三十頁背面立約定書人簽章欄所示。    │
│    │秀錦」名義署押    │      │                                    │
├──┼─────────┼───┼──────────────────┤
│二  │偽造之中興銀行支票│壹枚  │同右。                              │
│    │存款戶約定書上「曾│      │                                    │
│    │秀錦」名義印文    │      │                    │
├──┼─────────┼───┼──────────────────┤
│三  │偽造之中興銀行開戶│壹枚  │同右卷第三一頁背面簽章欄所示。      │
│    │申請書上「戊○○」│      │                                    │
│    │印文              │      │                                    │
├──┼─────────┼───┼──────────────────┤
│四  │偽造之中興銀行印鑑│貳枚  │同右卷第三一頁背面、第三二頁印鑑欄所│
│    │卡上「戊○○」印文│      │示。                                │
├──┼─────────┼───┼──────────────────┤
│五  │偽造之「戊○○」名│壹枚  │未據扣案，其印文同右。              │
│    │義印章            │      │                                    │
└──┴─────────┴───┴──────────────────┘
附表二：偽造之發票人「戊○○」、付款人中興商業銀行台中分行、第000000
        000000帳號支票。
┌──┬─────┬───────┬───────┬──────────┐
│編號│發  票  日│ 票       號  │ 面       額  │  備           註   │
├──┼─────┼───────┼───────┼──────────┤
│一  │八十三年十│ＫＤ二一四一九│新台幣七萬元  │如中興銀行八十八年一│
│    │二月九日  │一四號        │              │月七日興中存字第三○│
│    │          │              │              │五九號函附支票影本所│
│    │          │              │              │示，已兌現。        │
├──┼─────┼───────┼───────┼──────────┤
│二  │八十三年十│ＫＤ二一四一九│新台幣三萬二千│同右                │
│    │二月三日  │一六號        │元            │                    │
├──┼─────┼───────┼───────┼──────────┤
│三  │八十三年十│ＫＤ二一四一九│新台幣一萬七千│同右                │
│    │二月二日  │一三號        │元  │                    │
├──┼─────┼───────┼───────┼──────────┤
│四  │八十三年十│ＫＤ二一四一九│新台幣六萬元  │同右                │
│    │二月一日  │○四號        │              │                    │
├──┼─────┼───────┼───────┼──────────┤
│五  │八十三年十│ＫＤ二一四一九│新台幣五萬元  │同右                │
│    │二月五日  │○六號        │              │                    │
├──┼─────┼───────┼───────┼──────────┤
│六  │八十三年十│ＫＤ二一四一九│新台幣一萬四千│同右                │
│    │二月十日  │二三號        │七百元        │                    │
├──┼─────┼───────┼───────┼──────────┤
│七  │八十三年十│ＫＤ二一四一九│新台幣二十萬元│同右                │
│    │二月十一日│○二號        │              │                    │
├──┼─────┼───────┼───────┼──────────┤
│八  │八十三年十│ＫＤ二一四六七│新台幣七千五百│同右                │
│    │二月二十三│二○號        │元            │                    │
│    │日        │              │              │                    │
├──┼─────┼───────┼───────┼──────────┤
│九  │八十三年十│ＫＤ二一四六七│新台幣二萬元  │同右                │
│    │二月二十日│一四號        │              │                    │
├──┼─────┼───────┼───────┼──────────┤
│十  │八十三年十│ＫＤ二一四一九│新台幣十一萬元│同右                │
│    │二月十四日│○八號        │              │                    │
├──┼─────┼───────┼───────┼──────────┤
│十一│八十三年十│ＫＤ二一四六七│新台幣二萬七千│同右                │
│    │二月十九日│○九號        │二百元        │                    │
├──┼─────┼───────┼───────┼──────────┤
│十二│八十三年十│ＫＤ二一四六七│新台幣四萬五千│同右                │
│    │二月二十日│一○號        │元            │                    │
├──┼─────┼───────┼───────┼──────────┤
│十三│八十三年十│ＫＤ二一四一九│新台幣四萬五千│同右                │
│    │二月十八日│二四號        │元            │                    │
├──┼─────┼───────┼───────┼──────────┤
│十四│八十三年十│ＫＤ二一四一九│新台幣六千元  │同右                │
│    │二月十五日│二○號        │              │                    │
├──┼─────┼───────┼───────┼──────────┤
│十五│八十三年十│ＫＤ二一四六七│新台幣四千元  │同右                │
│    │二月十五日│○七號        │              │                    │
├──┼─────┼───────┼───────┼──────────┤
│十六│八十三年十│ＫＤ二一四一九│新台幣三萬元  │同右                │
│    │二月十日  │一五號        │              │                    │
├──┼─────┼───────┼───────┼──────────┤
│十七│八十三年十│ＫＤ二一四一九│新台幣四千三百│同右                │
│    │一月二十三│○一號        │元            │                    │
│    │日        │              │              │                    │
├──┼─────┼───────┼───────┼──────────┤
│十八│八十三年十│ＫＤ二一四一九│新台幣五千元  │同右                │
│    │一月二十二│○三號        │              │                    │
│    │日        │              │              │                    │
├──┼─────┼───────┼───────┼──────────┤
│十九│八十四年元│ＫＤ二一四六七│新台幣十萬元  │同右                │
│    │月十日    │二四號        │              │                    │
├──┼─────┼───────┼───────┼──────────┤
│二十│八十三年十│ＫＤ二一四六七│新台幣二萬五千│同右                │
│    │二月二十六│二三號        │元          │                    │
│    │日        │              │              │                    │
├──┼─────┼───────┼───────┼──────────┤
│二一│八十三年十│ＫＤ二一四六七│新台幣五萬元  │同右                │
│    │二月三十日│一三號        │              │                    │
├──┼─────┼───────┼───────┼──────────┤
│二二│八十三年十│ＫＤ二一四一九│新台幣一萬五千│同右                │
│    │二月三十日│○七號        │元            │                    │
├──┼─────┼───────┼───────┼──────────┤
│二三│八十三年十│ＫＤ二一四六七│新台幣三萬七千│同右                │
│    │二月二十五│一五號        │元            │                    │
│    │日        │              │              │                    │
├──┼─────┼───────┼───────┼──────────┤
│二四│八十三年十│ＫＤ二一四一九│新台幣二十一萬│如偵查卷第十九頁背面│
│    │二月二十日│○九號        │五千元        │所示，退票（持票人郭│
│    │          │              │              │牧幟）              │
└──┴─────┴───────┴───────┴──────────┘


司法院資訊處製作；財團法人民間司法改革基金會備份。
